臺灣高雄地方法院刑事判決　　　　　　　95年度易字第2260號
公　訴　人　臺灣高雄地方法院檢察署檢察官
被　　　告　乙○○
上列被告因違反動產擔保交易法案件，經檢察官提起公訴（95年
度偵緝字第2942號），本院判決如下：
    主  文
乙○○動產擔保交易之債務人，意圖不法之利益，將標的物出質
，致生損害於債權人，處有期徒刑月，如易科罰金，以銀元
佰元即新台幣玖佰元折算壹日。緩刑貳年。
    事  實
一、乙○○於民國93年5 月10日，向台新國際商業銀行股份有限
    公司（下稱台新銀行）貸款新台幣（下同）32萬元，提供車
    牌號碼S4-5662 號自小客車（下稱系爭車輛）乙輛，以動產
    擔保交易之方式，將系爭車輛設定動產抵押予台新銀行，為
    動產擔保交易之債務人；雙方並約定本息自93年6 月10日起
    至98年5 月10日止，分60期清償，每月1 期，每期應償還
    8,301 元，及以高雄市苓雅區○○○路2 巷6 之3 號3 樓乙
    ○○住處為系爭車輛存放地點。詎乙○○於貸得上開款項後
    ，竟意圖不法之利益，僅繳付12期之分期款，旋於94年5 月
    11日，將系爭車輛以8 萬元之代價，質押予址設高雄市○○
    區○○路1012號之「永昌當舖」，且未再繳交剩餘之分期款
    ，致生損害於債權人台新銀行。
二、案經台新銀行訴請臺灣高雄地方法院檢察署檢察官偵查起訴
    。
    理  由
壹、證據能力方面─
    本件檢察官於起訴書援引憑以認定被告犯行之證據，為被告
    以外之人於審判外之言詞及書面陳述，原無證據能力，惟被
    告乙○○於本院審理時，經審判長提示後，已知有刑事訴訟
    法第159 條第1 項不得為證據之情形，惟未於言詞辯論終結
    前聲明異議，本院審酌上開證據作成時，其虛偽之可能性極
    小，且與本案之待證事實，具有相當之關聯性，認為適當，
    依同法第159 條之5 第2 項規定，應視為有同法條第1 項之
    同意，具有證據能力。
貳、實體方面─
一、訊據被告固坦承以動產抵押之方式，向告訴人即台新銀行貸
    款32萬元，及將系爭車輛典當予永昌當舖之事實；惟辯稱：
    伊因欠款，遭戴憲民押往當舖典當車輛，係被迫所為等語。
    經查：
  (一)被告以動產擔保交易之方式，將系爭車輛設定動產抵押予台
    新銀行，向台新銀行貸得款項32萬元，嗣未付清分期款，即
    於94年5 月11日將該車輛質押予永昌當舖之事實，業經被告
    於偵訊及本院審理時坦承不諱，並有車輛動產抵押契約書、
    台新銀行汽車貸款申請書暨客戶基本資料表、台新銀行帳戶
    還款明細查詢、郵局存證信函、外訪報告單、永昌當舖當票
    附卷可資佐證，自堪予認定。
  (二)又證人甲○○證稱：某日晚上，被告打電話來，哭說其被人
    押走，旁邊有人講說要拿10萬元，否則要將被告押走，被告
    在電話中表示戴憲民說如果沒錢要將車子典當，但伊並未親
    眼看見，典當時亦未在場，也沒有錢可給被告，隔了許久，
    聽他人提及被告將車典當等語（詳本院卷第37-38 頁）。依
    上開證人之證詞，固可證明被告曾以電話告知其遭戴憲民催
    討債務甚急之實，惟對於戴憲民有無施強暴、脅迫或以其他
    不法方式強使被告典當系爭車輛乙節，則無從證明。被告亦
    自承係戴憲民載伊至當舖，由伊自行進入當舖，戴憲民在路
    口監看等語，則被告典當系爭車輛時其自由意志是否受制於
    戴憲民，已有可疑，且被告既係單獨進入當舖，如戴憲民催
    債之舉涉及不法，當其時，自應伺機求救，以求脫身，惟被
    告捨此不為，顯與常情有違，是其上開所辯，實無可採信。
  (三)綜上所陳，本件事證明確，被告違反動產擔保交易法犯行洵
    堪認定。
二、查被告乙○○行為後，刑法於94年2月2日經總統令修正公布
    ，於95年7月1日施行，而比較新舊法時應就罪刑有關之共犯
    、未遂犯、想像競合犯、牽連犯、連續犯、結合犯，以及累
    犯加重、自首減輕暨其他法定加減原因（如身分加減）與加
    減例等一切情形，綜其全部罪刑之結果而為比較（最高法院
    95年5月23日刑事庭第8次會議決議參照）。經查：
  (一)被告行為後，刑法第33條第5 款業已修正施行；修正後刑法
    第33條第5 款規定「罰金：新臺幣1,000 元以上，以百元計
    算之。」，與修正前刑法第33條第5 款規定「罰金：1 元以
    上。」，有所不同，比較新舊法結果，新法並未較有利被告
    。
  (二)刑法第41條第1 項前段關於易科罰金之規定，新法修正為「
    犯最重本刑為5 年以下有期徒刑以下之刑之罪，而受6 個月
    以下有期徒刑或拘役之宣告者，得以新臺幣1000元、2000
    元或3000元折算一日，易科罰金」，惟依被告行為時之刑法
    第41條第1 項前段：「犯最重本刑為5 年以下有期徒刑以下
    之刑之罪，而受6 個月以下有期徒刑或拘役之宣告，因身體
    、教育、職業、家庭之關係或其他正當事由，執行顯有困難
    者，得以1 元以上3 元以下折算一日，易科罰金」及罰金罰
    鍰提高標準條例第2 條關於「依刑法第41條易科罰金者，均
    就其原定數額提高為100 倍折算一日；法律所定罰金數額未
    依本條例提高倍數，或其處罰法條無罰金刑之規定者，亦同
    」等規定，易科罰金之折算標準最高為銀元300 元，最低為
    銀元100 元，換算為新臺幣後，最高額為新臺幣900 元，最
    低額為新臺幣300 元。比較修正前、後關於易科罰金折算標
    準之刑罰法律，以修正前之規定，對被告較為有利。
  (三)綜上，比較之結果，修正後刑法未較有利於被告，依刑法第
    2 條第1 項前段規定，自應適用被告行為時之刑法即舊刑法
    ，併此敘明。（又依最高法院前揭刑事庭會議決議，犯罪在
    新法施行前，而於新法施行後為緩刑之宣告，應適用新法第
    74條之規定）。
三、核被告所為，係違反動產擔保交易法第38條之動產擔保交易
    之債務人，意圖不法之利益，將標的物出質，致生損害於債
    權人罪。爰審酌被告以其所有之車輛設定動產擔保抵押權，
    向告訴人貸得款項後，僅支付60期分期款中之12期，即因積
    欠其他債權人債務，而將系爭車輛質押於當舖，對告訴人所
    生之損害非輕，原應嚴予非難，惟念其嗣後已與告訴人台新
    銀行達成和解，並簽署分期協議，有台新銀行刑事陳報狀在
    卷可稽，顯尚知悔悟等一切情狀，量處如主文所示之刑，並
    依修正前刑法第41條第1 項前段諭知易科罰金之折算標準，
    以資懲儆。又被告前未曾受有期徒刑以上刑之宣告，有臺灣
    高等法院被告前案紀錄表可按，其因一時思慮欠周，致罹刑
    典，事後亦已深具悔意，設法向告訴人清償，經此刑之宣告
    後，顯應知所警惕而無再犯之虞，本院因認暫不執行其刑為
    當，併予宣告緩刑2 年，用啟自新。
據上論斷，應依刑事訴訟法第299 條第1 項前段，動產擔保交易
法第38條，刑法第11條前段、第2 條第1 項前段，修正前刑法第
41條第1 項前段，刑法第74條第1 項第1 款，罰金罰鍰提高標準
條例第1 條前段，修正前同條例第2 條，判決如主文。
中　　華　　民　　國　　96　　年　　4 　　月　　11　　日
                    刑事第六庭  審判長法  官  曾逸誠
                                      法  官  林柏壽
                                      法　官  李  蓓
以上正本證明與原本無異。
如不服本判決，應於收受送達後10日內向本院提出上訴書狀（應
附繕本）。
中　　華　　民　　國　　96　　年　　4 　　月　　11　　日
　　　　　　　　　　 　　　　　       書記官  何慧娟
附錄本判決論罪之法條：
動產擔保交易法第38條
動產擔保交易之債務人，意圖不法之利益，將標的物遷移、出賣
、出質、移轉、抵押或為其他處分，致生損害債權人者，處3年
以下有期徒刑、拘役或科或併科6,000元以下之罰金。
